臺灣高等法院高雄分院刑事判決          九十一年度上易字第五一一號
    上  訴  人  台灣高雄地方法院檢察署檢察官
    被      告  甲○○
右上訴人因被告侵占案件，不服臺灣高雄地方法院九十一年度易字第五九號中華民國
九十一年一月卅一日第一審判決（起訴案號：臺灣高雄地方法院檢察署九十年度偵字
第二二三九六號），提起上訴，本院判決如左：
      主      文
原判決撤銷。
甲○○意圖為自己不法之所有，而侵占對於業務上所持有之物，處有期徒刑陸月，如
易科罰金，以佰元折算壹日。
      事      實
一、甲○○係宇家交通公司聯結車司機，以載運貨物為業，為從事駕駛業務之人。緣
    燁聯鋼鐵股份有限公司（下稱燁聯公司）進口一批不鏽鋼廢鐵一萬六千四百二十
    公斤（價值新台幣四十一萬元），停靠高雄港第卅三號碼頭，委託誼林交通事業
    （股）公司載運，誼林交通事業（股）公司再委託劉明道載運，劉明道又委託甲
    ○○載運。甲○○乃於民國（下同）九十年十一月廿六日十九時許，駕駛Ｘ二－
    六四七號曳引車，至上開碼頭載運，竟意圖為自己不法之所有，將該批不鏽鋼廢
    鐵，運至高雄港第廿九號碼頭附近卸貨，變易持有為所有，而侵占入己，然後以
    其先前以新台幣六萬四千五百元買入較無價值之廢鐵，冒充受託載運之不鏽鋼廢
    鐵，於同日二十時零分，載運至燁聯公司交貨，因品質重量不同而為燁聯公司員
    工發覺，報警查獲。
二、案由燁聯公司訴經高雄縣警察局岡山分局報請台灣高雄地方法院檢察署檢察官偵
    查起訴。
      理      由
一、前開被告甲○○受託載運燁聯公司所有之不鏽鋼廢鐵，將之占為己有，再以價值
    較少之廢鐵冒充運交燁聯公司等事實，迭據被告於警訊及歷次偵審中供承不諱，
    核與告訴人燁聯公司儲運處長陳茂堯指訴情節相符，並有贓物認領保管單、發送
    通知單、地磅憑單各一份及照片十二張附卷可稽，是被告之自白與事實相符，事
    證明確，被告侵占犯行洵堪認定。
二、查被告意圖為自己不法之所有，而侵占對於業務上所持有之物，核其所為，係犯
    刑法第三百三十六條第二項之業務上侵占罪。公訴意旨認被告係犯刑法第三百二
    十條第一項之竊盜罪，惟查，被告係受劉明道之委託而持有上開不鏽鋼廢鐵，係
    屬合法持有，而以變易持有為所有之意思侵占入己，係屬侵占行為，而非竊盜行
    為，公訴意旨認係犯竊盜罪，尚有未洽，起訴法條應予變更。又起訴事實雖未
    明被告以駕駛汽車載貨為業，然就公訴意旨所載被告受託載運而予侵占，則此部
    分自為起訴效力所及，應併予論斷，附此明。
三、原審論處被告普通侵占罪刑，尚有未洽。檢察官上訴意旨以被告受劉明道之託載
    運燁聯公司之不鏽鋼廢鐵，似已侵害二人法益，應為想像競合犯等情，惟被告係
    受劉明道委託載運，與燁聯公司間並無委託載運之關係，直接被害人應為劉明道
    、燁聯公司並非直接被害人，被告尚無侵害二人法益之問題。上訴意旨雖無理由
    ，但原判決既有可議，自應將之撤銷改判。爰審酌被告並無前科，有台灣高等法
    院被告全國前案紀錄表在卷足憑，素行尚佳，犯罪後雖未與告訴人燁聯公司及被
    害人劉明道成立和解，惟侵占之不鏽鋼廢鐵已由燁聯公司領回，偵審中坦承犯行
    ，態度良好等一切情狀，量處如主文所示之刑，併諭知易科罰金之折算標準。
據上論斷，應依刑事訴訟法第三百六十九條第一項前段、第三百六十四條、第二百九
十九條第一項前段，第三百條、刑法第三百三十六條第二項、第四十一條第一項前段
罰金罰鍰提高標準條例第一條前段、第二條，判決如主文。
本案經檢察官張金塗到庭執行職務。
中    華    民    國     九十一     年       五       月      十        日
                              臺灣高等法院高雄分院刑事第五庭
                                  審判長法官  吳水木
                                        法官  趙文淵
                                        法官  洪慶鐘
右正本證明與原本無異。
不得上訴。
                                      書記官  彭筱瑗
中    華    民    國     九十一     年       五       月      十四      日
附錄：本判決論罪科刑法條：
刑法第三百三十六條第二項
對於業務上所持有之物，犯前條第一項之罪者，處六月以上五年以下有期徒刑，得併
科三千元以下罰金。
                                                                  Ａ
